【裁判字號】    89,交上易,145
【裁判日期】    890608
【裁判案由】    業務過失傷害
【裁判全文】
臺灣高等法院高雄分院刑事判決                  八十九年度交上易字第一四五號
    上  訴  人  台灣澎湖地方法院檢察署檢察官
    被      告  甲○○
    選任辯護人  郭國益
右上訴人因被告業務過失傷害案件，不服臺灣澎湖地方法院八十八年度交易字第一三
號中華民國八十九年六月八日第一審判決（起訴案號：臺灣澎湖地方法院檢察署八十
八年度偵字第五三四號），提起上訴，本院判決如左：
    主  文
原判決撤銷。
甲○○從事業務之人，因業務上之過失傷害人，處拘役伍拾日，如易科罰金，以佰
元折算壹日。
    事  實
一、甲○○係以駕駛大貨車運送貨物為業務之人，其於民國八十八年八月十日下午四
    時許，駕駛車牌ＶＴ─七五五號大貨車（總重十五頓），至台灣澎湖監獄戒護區
    卸貨完畢後，以倒車方式由該監獄東側門離去時，因該東側門上方有木質門閂（
    距地面三百二十五公分），而甲○○所駕車輛因裝設有吊桿，其高度為三百五十
    七公分，而高於前開門閂，故須有人站立於圍牆上以人力扶起門閂後，其車輛始
    能倒車出東側門，臺灣澎湖監獄因而派在該監服刑之乙○○前往負責此項工作。
    甲○○此時應注意謹慎緩慢後倒，以免發生其車輛吊桿碰撞前開門閂，致當時在
    圍牆扶持門閂之乙○○被碰撞後由圍牆上掉落地面之危險，而依當時情形，又無
    不能注意之情形，竟疏未注意，致撞及東側門上之門閂，造成當時亦疏未注意妥
    善扶起門閂之乙○○由圍牆跌落於地面，受有右脛骨遠端粉碎性骨折等傷害。
二、案經乙○○訴請臺灣澎湖地方法院檢察署檢察官偵查起訴。
    理  由
一、訊據被告甲○○對於其在前開時地進入臺灣澎湖監獄送貨，於倒車離去時發生告
    訴人乙○○跌落地面受傷事故等情，固不否認，但矢口否認有業務過失傷害犯行
    ，辯稱：其倒車時已盡相當之注意，未偏離倒車路線，吊桿也按規定收回車輛中
    央，更未撞及告訴人所扶起之門閂，是告訴人自己重心不穩，跌落地面後，門閂
    始撞到貨車等語。經查：
  (一)被告之犯行，業經告訴人乙○○指述明確。而被告之車輛確有撞到門閂為其所是
    認（見本院卷第三四頁），並經證人即被告之子吳明鴻陳述明確（見原審卷第四
    一頁）；被告及吳明鴻雖稱：被告之車輛係在告訴人摔下去後才撞到門閂云云，
    惟本院參酌1.經本院囑託臺灣澎湖地方法院勘驗結果，該門閂除其四分之一處（
    由固定端算起）有撞擊痕跡外，尚有一處裂痕，長達一公尺，及該門閂之左上方
    一百二十公分處（由固定端算起）亦有約一公分長之擦痕；但該裂痕（一公尺部
    分）係在本件車禍發生後，由臺灣澎湖監獄人員陳智偉及張進聰將門閂由圍牆上
    拆下時，於拆卸過程中丟擲而造成，此業經證人陳智偉及張進聰陳明在卷（見本
    院卷第六０頁）。至其擦痕一公分部分，由卷附相片以觀（見本院卷第七一頁）
    ，因其位置係在外側，而當時被告之車輛係由內往外倒車，自無撞擊門閂外側之
    可能，是被告所駕車輛之撞擊點僅有該四分之一處撞擊痕跡係屬可能。2.又該門
    閂四分之一處撞擊痕跡係在門閂下方（以原來置於圍牆之位置為觀察），此亦有
    勘筆錄可參（見本院卷第六五頁背面）。而告訴人由圍牆摔落後，該門閂因已無
    人扶持，必回復原來與地面平行之狀態，而門閂距地面之高度為三點二五公尺，
    而被告所駕車輛之最高處（即滑輪）為三點五七公尺，此業經原審法院勘驗明確
    ，有勘驗筆錄可參（見原審卷第七四頁背面），是在被告之車輛吊桿滑輪高於門
    栓三五公分情形下，此時被告之車輛吊桿必撞到門閂之內側，殊無撞到門閂下側
    之理。且因其車輛吊桿之滑輪下端即為鐵質方形平面吊桿，如有撞擊，因係平面
    接觸，亦不致產生如本件所示之中間有間斷擦痕現象。又經測量結果，被告車輛
    吊桿之前端之上滑輪寬約十三公分，下滑輪寬約七點五公分，其上滑輪之寬度與
    前開四分之一處之撞擊痕跡之寬度相同，此亦有勘驗相片附卷可參（見本院卷第
    六七、六九頁）。3.證人陳智偉及張進聰二人亦證稱：前開門閂上之撞擊痕跡係
    在本件車禍後才發生的等語（見本院第六一頁），並稱：其所稱前開門閂上之撞
    擊痕跡係在本件車禍後才發生的，是因為撞擊後被告的兒子吳明鴻去扶門閂時，
    吳明鴻說有撞到等語（見本院卷第六五頁背面）。4.證人許憲章在原審法院證稱
    ：「我當時在鐵工廠門口即案發現場旁邊，當時被告車子有偏斜，吊桿有收好，
    吊桿在車的正中央，沒有凸出去、高起來、也無偏斜」、「當時我看到車子斜斜
    的在倒車，我看到車尾稍微出去，吊桿大約要碰到門閂，可能已經出去一點點，
    當時，我突然聽『哎』一聲，告訴人就掉下去」等語（見原審卷第七六頁背面）
    。現場證人張進聰於原審法院證稱：「案發時我正往門方向走去，我當時距離事
    發處約二十公尺，當時我看到車子時，事故已發生完畢，當時車子倒車還未倒到
    一半，尾巴是否出門口，我不太記得，當時車子是斜斜的，吊桿也斜斜的，至於
    吊桿有無突出或伸出去，我沒有注意到，撞到以後，被告有開車向前把吊桿扶正
    ，再倒車出去。」「撞到以後，被告有開車向前把吊桿扶正，再倒車出去」（見
    原審卷第七六頁）。現場證人陳智偉於原審法院證稱：「當時我人在飯廳，沒有
    在現場，我是出事時才出去處理，當時我出去時告訴人倒在地上，車子在門外，
    吊桿傾斜一邊，尚未超出車斗，至於傾斜多少我不太了解。」「第一次檢察官
    來時，與第二次法官來時，車桿顏色不同，當時，我有請求驗漆，但是被告不同
    意」等（見原審卷第七七頁）。現場證人楊文紹於原審法院證稱：「當時我人在
    門口，被告在倒車，告訴人在扶門閂，我聽到撞擊聲時我才跑出去，看到時車子
    斜斜的，當時車子有歪，沒有注意車吊桿有無歪，但是吊桿沒有凸出去，也沒有
    高起來」等語（見原審卷第七八頁），雖然證人等因當時所處位置不同致影響其
    觀察，而就吊桿是否收回歪斜部分之供述有所歧異，惟其所就被告倒車時車有歪
    斜一事則所述均如一；而前開門閂四分之一處之撞擊痕跡，並非與撞擊面呈垂宜
    而有斜度，此亦有勘驗筆錄及相片可參（見本院卷第六五頁背面及六九頁），從
    而其受撞擊情形與前開證人所稱車輛有歪斜之情形相符（吊桿因係固定於車輛上
    ，如車輛有所歪斜，其吊桿亦必隨之歪斜）。綜合上述，前開門栓四分之一處之
    撞擊痕跡應係被告倒車時，且係在告訴人扶起門閂狀態下所撞擊，並非在告訴人
    摔落後始遭撞擊應可認定。
  (二)按車輛倒車時，應顯示倒車燈光或手勢後，謹慎緩慢後倒，並應注意其他車輛及
    行人，道路交通安全規則第一百零九條第二款定有明文。是本件被告於倒車時，
    自有依上開規定謹慎緩慢後倒之義務。證人吳明鴻在原審法院雖證稱：「當時我
    在指揮被告出東側門，被害人當時站在圍牆上有拿著木質門閂，後來我聽到被害
    人掉落時之慘叫聲，我就叫我父親（即被告）停車，但卡車還退後約十公分，當
    時木質門閂還在圍牆上面，我就爬上圍（牆）上將木栓抬起，讓我父親繼續倒車
    ，當時，卡車有撞到門閂，但是在被害人掉落後才撞到的，．．．」（見原審卷
    第四一頁）；惟被告則供稱：「我倒車時車尾已經過門，但是車桿尚未到達門閂
    時，看到告訴人直直跳下，我見到此狀時即行停車」（見原審卷第七五頁）。可
    見其二人就何以停車部分之供述彼此陳述不一（證人係供述由其叫被告停車，被
    告則稱係自行停車）；又關於吳明鴻在案發時之位置，證人吳明鴻固供稱：「我
    人在車子旁邊指揮，．．．」（見原審卷第一０八頁），被告亦供稱：「．．．
    ，我兒子（於）地上在車斗那邊指揮，是在司機側那邊」（見本院卷第三四頁）
    ，惟現場證人許憲章則稱：「．．．，當時吳明鴻在卡車的車上，當時被害人摔
    落後橫桿還在圍牆上，後來吳明鴻就下車爬上圍牆幫忙抬橫桿」（見原審卷第二
    頁反面），由上述證詞以觀，可見被告當時自未盡到謹慎緩慢倒車之注意義務，
    自有違上開規定，其有過失堪為認定。而告訴人受有如事實欄所載之傷勢情形，
    亦有國軍澎湖醫院所出具之驗傷診斷證明一紙（見偵卷第十五頁）。告訴人所受
    傷害又係因被告之過失所造成，足徵兩者之間具有相當因果關係，不因告訴人對
    於本事件之發亦有過失（疏於注意將門閂適度扶起）而受影響。
  (三)至於前開門閂四分之一處撞擊痕跡留存有被告貨車吊桿擦刮之痕跡部分，經原審
    法院分別就被告貨車吊桿、吊桿上滑輪、門閂擦刮痕跡採樣後，囑請澎湖縣警察
    局送交內政部警政署刑事警察局以鏡檢法、掃描式電子顯微鏡能譜分析法、傅立
    葉轉換紅外線光譜分析法、熱裂解氣相層析質譜分析法鑑定結果，均認門閂上留
    存之油漆印與吊桿上、滑輪上之油漆印並不相同，此有澎湖縣警察局八十九年三
    月十六日澎警刑字第三六四Ｏ九號函附鑑驗通知書可稽（見原審卷第五二至五八
    頁）。惟本件係發生於八十八年八月十日，原審之採取證物時間則為八十九年一
    月五日，此有勘驗筆錄可參（見原審卷第四十頁），其間相距四月有餘，所採證
    物是否確為當時情形，並非無疑。何況本件依上開證據，已足認定被告之車輛確
    有撞擊門閂情形，從而尚難以該鑑定結果作為被告有利之證據。
二、又被告係以駕駛大貨車載送貨物為業務之人，此業經其明在卷，其因從事駕業務
    而過失傷害人之為，係犯刑法第二百八十四條第二項前段之罪。原審未予詳察，
    遽為被告無罪之諭知，公訴人提起本件上訴指摘原判決諭知無罪為不當，請求撤
    銷改判，為有理由，應由本院予以撤銷改判。爰審酌被告並無前科，有其全國前
    案紀錄表可參，對於本件事故之發生其過失責任尚輕，且告訴人亦與有過失，對
    於告訴人造成之傷害程度，及犯後未與告訴人和解等一切情狀，量處如主文所示
    之刑，併諭知易科罰金之折算標準。
據上論結，應依刑事訴訟法第三百六十九條第一項前段、第三百六十四條、第二百九
十九條第一項前段、刑法第二百八十四條第二項前段、第四十一條、罰金罰鍰提高標
準條例第一條前段、第二項，判決如主文。
本案經檢察官陳新慶到庭執行職務。
中      華      民      國    八十九    年      十二    月      二十六  日
                              臺灣高等法院高雄分院刑事第七庭
                                  審判長法官  王光照
                                        法官  黃壽燕
                                        法官  黃仁松
右正本證明與原本無異。
不得上訴。
                                      書記官  郭蘭蕙
中      華      民      國    八十九    年      十二    月      二十八  日
附錄：本判決論罪科刑法條：
中華民國刑法第二百八十四條第二項前段：
從事業務之人，因業務上之過失傷害人者，處一年以下有期徒刑、拘役或一千元以下
罰金。
                                                                 Ａ


司法院資訊處製作；財團法人民間司法改革基金會備份。
